最　高　行　政　法　院　判　決
　　　　　　　　　　　　　94年度判字第01476號
上　訴　人　乙○○
被 上訴 人　銓敘部
代　表　人　甲○○
上列當事人間因俸給事件，上訴人不服中華民國93年3月25日臺
北高等行政法院92年度訴字第448號判決，提起上訴。本院判決
如下：
　　主  文
上訴駁回。
上訴審訴訟費用由上訴人負擔。
　  理  由
一、本件上訴人主張：（一）本件俸給事件，原判決駁回上訴人
    之請求，無非以上訴人原支雇員年功薪9級240薪點，係經採
    計軍職年資所得結果，嗣上訴人應88年中央暨地方機關公務
    人員升等考試委任升等考試司法行政職系法院書記官科考試
    及格，於89年1月19日任臺灣雲林地方法院（以下簡稱雲林
    地院）委任第3職等至第5職等司法行政職系執達員，審定准
    予權理，核敘委任第1職等年功俸2級240俸點，其俸級既係
    由原支雇員年功薪點換敘同數額俸點所得，足見其軍職年資
    業已於公務人員俸給表中採計等語為其依據。（二）惟查，
    上訴人如係應公務人員普通考試及格，取得第3職等本俸1級
    280俸點起薪俸時，就逾越240俸點，被上訴人可否用前述理
    由指上訴人原支雇員年功薪換敘同數額俸點所得，足見其軍
    職年資已於公務人員俸給表中採計，由此可見，其判決顯然
    有判決不適用法令或適用不當。按公務人員任用法第5條明
    定公務人員官等分委任、薦任、簡任，公務人員俸級法第4
    條所附公務人員俸級表中並未列有雇員薪級薪點，由此可見
    ，雇員非屬上開簡任、薦任、委任官等人員，係依原雇員管
    理規則（適用至86年12月31日止）所適用由各機關自行管理
    ，無適用公務人員俸給法之規範。次按公務人員俸給法施行
    細則第15條第2項規定：「公務人員曾任公務年資依法採計
    作為取得任用資格之基本年資或已採計提敘俸級之年資，不
    得重複採計。但不同任用制度轉任人員，依其所具任用資格
    重新銓敘審定敘俸時，前曾經採計提敘俸級之年資得重行採
    計」，上訴人原任雇員，嗣應88年中央暨地方機關公務人員
    升等考試委任升等考試司法行政職系法院書記官考試及格，
    始取得後備軍人轉任公職考試比敘條例第5條第1項第2款所
    稱公務人員各官等任用資格。由上述情事，上訴人係屬不同
    任用制度轉任人員，應適用公務人員俸給法施行細則第15條
    第2項但書規定。（三）綜上所述，原判決顯然有判決不適
    用法令或適用法令不當，及判決不備理由之違背法令，為此
    請廢棄原判決，並撤銷原處分及復審、再復審決定等語。
二、被上訴人則以：（一）有關上訴人訴稱，其如係應公務人員
    普通考試及格，敘委任第3職等本俸1級280俸點時，曾任雇
    員原支雇員年功薪9級240點，如何換敘同數額俸點之俸級一
    節，查86年5月21日修正公布之公務人員俸給法第6條規定：
    「（第1項）初任各官等職務人員，其等級起敘規定如左：
    ．．．四、普通考試或特種考試之4等考試及格者，敘委任
    第3職等本俸1級。．．．。」第6條之1規定：「（第1項）
    升官等考試及格人員初任各官等職務俸級之起敘，依左列規
    定：．．．三、委任升官等考試及格者，初任委任職務時，
    敘委任第1職等本俸1級。．．．。」復查88年11月25日修正
    發布之公務人員俸給法施行細則第2條（現為公務人員俸給
    法第15條第2項）規定：「現任或曾任公務人員，經考試及
    格，升任或再任高職等職務時，其原經銓敘審定有案之俸級
    ，高於擬任職等最低俸級者，得敘原銓敘審定同數額俸點之
    俸級。雇員支年功薪者，以敘至委任第1職等年功俸最高級
    為止。其超過之年功薪級仍准暫支，俟將來升任較高職等職
    務時，照其所暫支薪級敘所升任職等相當俸級。」據上，上
    訴人於89年1月19日初任臺灣雲林地方法院委任第3職等至第
    5職等司法行政職系執達員職務時，被上訴人按其所應委任
    升等考試及格，依上開規定，以其支雇員年功薪9級240薪點
    ，換敘為委任第1職等240俸點，並予以銓敘審定，於法並無
    不合。至上訴人如係應普通考試及格者，以應該考試及格者
    ，係自委任第3職等本俸1級起敘，以其原敘雇員年功薪9級
    240薪點，並未超過委任第3職等本俸1級之280俸點，爰依上
    開規定，核敘委任第3職等本俸1級280俸點，併予敘明。（
    二）關於上訴人訴稱，雇員係依原雇員管理規則，由各機關
    自行管理，非屬簡任、薦任、委任官等人員，應無適用公務
    人員俸給法之規定一節，查公務人員任用法第37條規定：「
    （第1項）雇員管理規則，由考試院定之。（第2項）前項規
    則適用至中華民國86年12月31日止。．．．」及現職雇員管
    理要點1規定：「中華民國86年12月31日雇員管理規則適用
    期限屆滿後，各機關現職雇員之管理依本要點之規定。」是
    以，有關各機關組織法規所定之雇員，其管理歷來均係依上
    開由考試院訂定之雇員管理規則及現職雇員管理要點規定辦
    理。至於雇員提敘薪級，被上訴人亦本於職權，於63年6月
    19日以（63）臺為甄1字第16800號函釋，凡雇員曾任相當職
    務之服務年資，得比照公務人員俸給法施行細則第15條第2
    項規定，按年加級。是以，有關「同一年資不得重複採計」
    之原則，自應適用於雇員比照公務人員俸給法規相關規定，
    業已採計提敘之年資，自不得重複採計，始為衡平。又查雇
    員之薪給，係分為本薪、年功薪及加給，均以月計之。本薪
    及年功薪之級數及薪點，依現職雇員管理要點之附表規定，
    雇員晉敘至年功薪之薪點 (160至310薪點），其薪點數及每
    級差額均係同於公務人員之俸點，亦即雇員年功薪1級160薪
    點，對照委任第1職等本俸1級160俸點。餘類推。是以，各
    機關組織法規所定之雇員，於應委任升等考試及格於改任公
    務人員時，其俸級如合於前開公務人員俸給法施行細則第2
    條規定，則得以其支雇員年功薪之薪級換敘委任第1職等同
    數額之俸點，並非均自委任第1職等本俸1級160俸點起敘。
    又如任雇員期間曾經採計之軍職年資，於改任公務人員時，
    得再據以採計提敘，將造成曾任軍職年資重複採計之不合理
    情形。另查88年11月25日修正發布之比敘條例施行細則第10
    條第2項規定略以，各款軍職年資，經任官有案者轉任公務
    人員相當職務時，高資可以低採，低資不得高採。但同一年
    資不得重複採計。以上訴人曾任軍職少尉、中尉之4年年資
    ，依臺灣雲林地方法院91年3月4日雲院祺人字第0465號公務
    人員任（遴）用案申請重行審定送核書表重行審定理由及臺
    灣高等法院86年11月28日86院曜人(一)字第4774號函均載以，
    業已提敘雇員薪級4級。爰上訴人上開業經採計之軍職年資
    ，自無法再予重複採計。（三）另上訴人訴稱，其係屬不同
    任用制度轉任人員，應適用公務人員俸給法施行細則第15
    條第2項規定，即以其所具任用資格重新銓敘審定敘俸時，
    前曾經採計提敘俸級之年資得重行採計一節，查91年8月28
    日修正發布之公務人員俸給法施行細則第2條第2項規定：「
    本法第12條所稱轉任，指適用不同任用法規之行政機關人員
    、公立學校教育人員或公營事業人員三者之間相互轉任者。
    」第15條第2項規定：「公務人員曾任公務年資依法採計作
    為取得任用資格之基本年資或已採計提敘俸級之年資，不得
    重複採計。但不同任用制度轉任人員，依其所具任用資格重
    新銓敘審定敘俸時，前曾經採計提敘俸級之年資得重行採計
    。」以上訴人係由原機關於其應委任升官等考試及格後，由
    僱用職務改派委任職公務人員，並非上開條文所稱之轉任人
    員，自無上開公務人員俸給法施行細則第15條第2項規定之
    適用。綜上所述，原判決，於法並無不合，請判決駁回上訴
    等語，資為抗辯。
三、原審斟酌全辯論意旨及調查證據之結果，以：經查：（一）
    公務人員任用法第37條規定：「（第1項）雇員管理規則，
    由考試院定之。（第2項）前項規則適用至中華民國86年12
    月31日止。．．．」及現職雇員管理要點1規定：「中華民
    國86年12月31日雇員管理規則適用期限屆滿後，各機關現職
    雇員之管理依本要點之規定。」是以，有關各機關組織法規
    所定之雇員，其管理均係依考試院訂定之上開雇員管理規則
    及現職雇員管理要點規定辦理。至於雇員提敘薪級，被上訴
    人曾於63年6月19日以（63）臺為甄一字第16800號函釋，凡
    雇員曾任相當職務之服務年資，得比照公務人員俸給法施行
    細則第15條第2項規定，按年加級。又被上訴人就雇員提敘
    軍職年資之疑義，前亦以86年5月6日86台審一字第1461618
    號函釋略以：「……查公務人員俸給法施行細則第15條條文
    於84年12月26日修正發布後，……僱用人員曾任軍職年資…
    …，如其曾任工作性質與現任工作性質相近，亦得比照公務
    人員俸給法施行細則第15條規定提敘雇員薪級，……」。（
    二）觀之被上訴人對於雇員提敘薪級及雇員提敘軍職年資所
    為之上述函釋內容，純係基於職權為維護雇員之權益所為之
    釋示，既未剝奪或限制雇員之權利，亦非屬涉及公共利益之
    重大事項，原則上尚無須有法律或法律授權之命令為依據（
    司法院釋字第443號解釋參照）。查，上訴人於86年6月30日
    書立切結書，載明：「上訴人因具備預備軍職年資6年，於
    86年6月30日已陳報提敘年資4年，並保留上尉年資2年，爾
    後同一年資不得重複提敘」等語，此有該切結書可稽，嗣雲
    林地院於86年7月9日以雲院百人字第01243號函請臺灣高等
    法院就上訴人以曾任少尉、中尉年資4年提敘雇員薪級四級
    ，並追溯自84年12月20日生效，臺灣高等法院並於86年11月
    28日院曜人(一)字第4774號函准予備查，且上訴人並據以領
    取補發提敘薪級4級差距（含年終獎金及考成獎金），已如
    前述，上訴人既書立切結書同意以曾任少尉、中尉年資4年
    提敘雇員薪級4級，基於「同一年資不得重複採計」之原則
    ，自不得於事後改任公務人員時，再主張法律並未規定軍職
    年資可提敘雇員薪級，該提敘雇員薪資級於法不合為由，要
    求採計曾任軍職中尉3年年資提敘俸級3級，上訴人上開主張
    不足採信。（三）公務人員俸給法施行細則第15條第2項規
    定：「公務人員曾任公務年資依法採計作為取得任用資格之
    基本年資或已採計提敘俸級之年資，不得重複採計。但不同
    任用制度轉任人員，依其所具任用資格重新銓敘審定敘俸時
    ，前曾經採計提敘俸級之年資得重行採計」，查本條項但書
    ，係對不同任用制度轉任人員有其適用，而所稱轉任，依同
    法施行細則第2條第2項規定，係指適用不同任用法規之行政
    機關人員、公立學校教育人員或公營事業人員三者之間相互
    轉任者而言。本件上訴人並非上開公務人員俸給法施行細則
    所稱之轉任人員，自無同法施行細則第15條第2項但書規定
    之適用。（四）綜上所述，被上訴人未採計其曾任軍職中尉
    3年年資提敘俸級3級，而以91年4月10日部特一字第0912128
    516號函，銓敘審定上訴人俸級為委任第5職等本俸3級350俸
    點，並無不合。復審、再復審決定遞予維持，亦無違誤，均
    應予維持。上訴人訴請撤銷為無理由，應而將復審、再復審
    決定及原處分維持，並駁回上訴人在原審之訴。
四、本院按91年1月30日修正公布之比敘條例第2條規定：「後備
    軍人參加公職考試與比敘之優待，依本條例之規定。……」
    第3條規定：「本條例所稱後備軍人，其對象如左：一、常
    備軍官及常備士官依法退伍者。二、志願在營服役之預備軍
    官、預備士官及士兵依法退伍者……」，與修正公布前之同
    條例第3條規定：「本條例所稱後備軍人，其對象如左：一
    、常備軍官依法退伍者。二、志願在營服役之士官、士兵依
    法退伍者。……」比較，增列志願在營服役之預備軍官依法
    退伍者為比敘條例適用對象，茲依中央法規標準法第13條規
    定：「法規明定自公布或發布日施行者，自公布或發布之日
    起算至第3日起發生效力。」是志願在營服役之預備軍官依
    法退伍者，自91年2月1日起，始為比敘條例適用對象，得依
    該條例規定於轉任公職時予以比敘優待。次按比敘條例施行
    細則第10條規定：「本條例第5條第1項第2款所稱『後備軍
    人依法取得公務人員任用資格者按其軍職年資比敘相當俸給
    』依左列之規定辦理：……七、中尉、一等士官長具有委任
    任用資格者，轉任委任第5職等職務。……前項各款軍職年
    資，經任官有案者轉任公務人員相當職務時，依該職務在職
    務列等表所列職等及轉任人員官等任用資格，自前項各款規
    定職等最低俸級起敘，並按每滿1年提高1級比敘，高資可以
    低用，比敘至該職等本俸最高級，如尚有積餘年資得再依公
    務人員俸給法規之規定提敘俸級。依前項第1第2第4等3款取
    得跨職等資格者，均以較低職等轉任及起敘，但得按其最近
    考績連續2年列甲等，或連續3年，1年列甲等，2年列乙等以
    上，轉任為較高職等，高資可以低採，低資不得高採。但同
    一年資不得重複採計」，對於後備軍人依法取得公務人員任
    用資格者按其軍職年資比敘相當俸給，已定有明文。查本件
    上訴人係應88年中央暨地方機關公務人員升等考試委任升等
    考試司法行政職系法院書記官科考試及格，89年1月19日任
    雲林地院委任第3職等至第5職等司法行政職系執達員，前經
    被上訴人銓敘審定准予權理（按：以委任第1職等合格實授
    資格權理委任第3職等），歷至89年考績仍敘委任第1職等年
    功俸2級240俸點。嗣經雲林地院以91年3月4日雲院祺人字第
    0465號公務人員任（遴）用案申請重行審定送核書表，申請
    自91年2月1日比敘為委任第五職等，並採其自71年8月至73
    年7月，計2年曾任上尉年資，核敘委任第5職等本俸3級350
    俸點。案經被上訴人以91年3月14日部特一字第0912121418
    號函銓敘審定合格實授，核敘委任第5職等本俸1級330俸點
    ，嗣雲林地院函請被上訴人更正俸級，被上訴人爰再以91年
    4月10日部特一字第0912128516號函，重行銓敘審定俸級為
    委任第5職等本俸3級350俸點，均自91年2月1日生效有案。
    上訴人不服，請求採計曾任軍職中尉3年年資提敘俸級3級，
    向被上訴人提起復審，嗣不服被上訴人復審決定，遂循序提
    起本件行政訴訟。原判決認上訴人係73年7月21日預備軍官
    陸軍上尉退伍，於原任雲林地院僱用執達員時，業經該院採
    其曾任陸軍少尉、中尉軍官年資4年提其雇員薪級四級，
    並辦理84、85年年終考成在案，嗣上訴人於86年6月30日書
    立切結書表示其既已曾任少尉、中尉年資4年提雇員薪級
    四級，乃同意爾後同一年資不得重複提等情，則其於事後
    改任公務人員時，再主張法律並未規定軍職年資可提雇員
    薪級，該提雇員薪資級於法不合為由，要求採計曾任軍職
    中尉3年年資提俸級3級云云，自無足採，被上訴人未採上
    訴人曾任軍職中尉3年年資提俸級3級，而以91年4月10日
    部特一字第0912128516號函，銓敘審定上訴人俸級為委任第
    5職等本俸3級350俸點，復審、再復審決定，遞予維持，均
    無不合，因而維持原處分及復審、再復審決定，並駁回上訴
    人在原審之訴，經核於法並無違誤。上訴論旨雖稱其係屬不
    同任用制度轉任人員，應適用公務人員俸級法施行細則第15
    條第2項但書規定，而得重行採計云云，惟查上訴人係由原
    機關於其應委任升官等考試及格後，由僱用職務改派委任職
    公務人員並非該施行細則第15條第2項規定所稱之轉任人員
    ，自無該條項規定之適用，則其執是指摘原判決不當，聲明
    廢棄，非有理由，應予駁回。
據上論結，本件上訴為無理由，爰依行政訴訟法第255條第1項、
第98條第3項前段，判決如主文。
中    華    民    國    94    年    9    月    22     日
                  第一庭審判長法  官　葉　振　權
                              法  官　陳　秀　美
                              法  官　劉　鑫　楨
                              法  官　吳　明　鴻
                              法  官　梁  松  雄
以  上  正  本  證  明  與  原  本  無  異
中    華    民    國    94    年    9    月    23     日
　　　　　　　　　　　　　　　書記官　郭　育　玎
